臺灣嘉義地方法院交通事件裁定　　　　　　　　　　九十一年度交聲字第一六七號
　　異　議　人　甲○○　男三十.
右列異議人即受處分人因違反道路交通管理處罰條例案件，對於原處分機關即交通部
公路局嘉義區監理所中華民國九十一年六月二十一日所為之處分（嘉監五字第裁七○
－Ｚ00000000號裁決書）聲明異議，本院裁定如左：
    主  文
異議駁回。
    理  由
一、原處分意旨略以：異議人甲○○因於民國九十一年四月十六日下午六時三十分許
    ，駕駛牌照號碼ＲＶ－八八０三號自小客車，沿國道三號高速公路由北往南行駛
    ，行經該高速公路南下二八七公里處，因以時速一百一十四公里之速度，超速（
    速限時速一百公里）行駛，經內政部警政署國道公路警察局第八警察隊古坑分隊
    員警以雷射槍測速器測速發覺，予以攔查，詎異議人攔檢未停，經警駕車尾隨追
    攔，遂於竹崎交流道下（已離開高速公路）始攔得異議人進行舉發，因而，原處
    分機關根據舉發之事實，依據道路交通管理處罰條例第三十三條第一項之規定，
    以異議人在高速公路上超速行駛及不服稽查為由，裁罰異議人新臺幣（下同）六
    千元，並記汽車違規紀錄二次。
二、異議人甲○○則以其當時駕車向來保持在速限之內，而當日駕車行經該處，前面
    與側面均有其他車輛，如有超速，則其他車輛何以未超速，而其因見員警持指揮
    棒要求靠邊停車，遂依指示靠邊停車，並詢問取締員警何事，員警告知其超速。
    其要員警提出證明，員警未能提出，其提出質疑，員警未加理會，繼續開單，並
    要其簽收，其拒簽，並無不服稽查與超速之情事資為抗辯。
三、按汽車行駛於高速公路或設管制之道路，而不遵守管制之規定者，處汽車駕駛人
    三千元以上六千元以下罰鍰，並予違規記點，而汽車行駛高速公路應依速限標誌
    指示，且汽車行駛於高速公路，不得有不服從公路警察或依法執行交通稽查任務
    人員之指揮或稽查取締而逃逸之行為，而值勤之高速公路國道警察，遇有汽車駕
    駛人超過規定速度行駛之違反交通管理事件，當場不能或不宜攔截掣單告發者，
    得逕行舉發，此九十一年七月三日修正公布前之道路交通管理處罰條例（下簡稱
    修正前道路交通管理處罰條例）第三十三條第一項、第六十三條第一項第一款、
    高速公路交通管制規則第五條第一項前段、第九條第一項第十二款、第二十六條
    第二項第一款定有明文，因此，汽車駕駛人於高速公路超速行駛，不服員警攔查
    加速逃逸，依據上開規定，員警得逕行舉發，同時均依據修正前之道路交通管理
    處罰條例第三十三條第一項及第六十三條第一項第一款之規定，各處三千元至六
    千元之罰鍰，並記違規點數。又按交通警員掣單舉發違反道路交通管理處罰條例
    所列違規事實，本質上為行政處分，係公務員基於職務上權力，依法就特定具體
    事件所為具有公法上效果之單方行政行為，基於公務員為公法上行為具有公信力
    之原則，該行政處分當可被推定為真正，其據以依法處分之事實認定亦為真正無
    誤，此與民事訴訟法第三百五十五條第二項規定：「文書依其程式及意旨得認作
    公文書者，推定其為真正」之情形相同，本此公信原則，乃立法者賦予行政機關
    制定違反道路交通事件統一裁罰標準及處理細則，使勤務警員得當機處分（如該
    細則第二十三條）以達其維護交通秩序、安全之行政目的，反之，若謂公務員一
    切行政行為均需預留證據以證明真實，則國家行政勢必窒礙難行，據此，刑事訴
    訟法就犯罪證據有關之規定凡與屬行政秩序罰之交通違規裁罰本質不合之部分，
    自不在準用之列，從而，受處分人既未就執勤警員之舉發有何錯誤提出相關證據
    以供調查，本院經查亦無任何證據足資證明有捏造事實違法取締之情事，則執勤
    警員本其維護交通秩序、安全職責所為之舉發，自應受到合法、正確之推定。
四、經查，證人即當時開單舉發異議人超速且不服稽察之員警李智富、方承彥到庭證
    稱：李智富當時（九十一年四月十六日下午六時三十分許）係在南二高南下持紅
    外線雷射測速槍進行測速，該雷射槍之運作係紅點對那部車，就是測該部車之速
    度，不因被測車輛旁邊有車而受影響，雷射槍當時感受到對方（即異議人所駕駛
    之自小客車）車速之距離為二三０公尺，車速係時速一百十四公里，超過速限時
    速一百公里，李智富便進行攔車，但對方不停，故其便與同事方承彥駕駛警車追
    逐，沿途並鳴笛及揮舞旗子，但異議人均不停車，一直到異議人下竹崎交流道時
    ，始將警車停在他前面攔下，攔下後告知異議人超速之事實，並出示雷射槍測試
    記錄，但異議人開始與其等爭論未超速，並不願出示行照，僅出示駕照等語。且
    證人李智富、方承彥確實於九十一年四月十六日下午六時三十分由編號八一七號
    巡邏車向國道公路警察局第八警察隊查詢車號ＲＶ—八八０三號自小客車之車籍
    資料，此有該警察隊巡邏車無線電通信聯絡記錄表及電腦資料查詢紀錄簿影本各
    一份在卷可查。加以證人李智富、方承彥與異議人並不認識，亦無恩怨關係，業
    經證人李智富、方承彥證述在卷，其等當時復在執行勤務當中，衡情，應不致誣
    陷異議人而使異議人受罰；且異議人若未超速，證人李智富、方承彥亦無駕駛巡
    邏車追逐異議人下交流道之理。異議人雖以前開情詞置辯，惟異議人於超速行駛
    時，不服稽察，高速逃逸，實難苛求員警於一瞬間拍得異議人違規之照片，故不
    能僅因無違規照片，即遽爾推論員警所舉發之違規事實不實在，否則，日後交通
    違規人只須逃避員警之稽察，即可反以此質疑員警舉發事實之真實性，亦非事理
    之平，另舉發之員警即證人李智富、方承彥對於異議人所提出之質疑，亦已為合
    理而確切之說明，是本院根據上開卷附之證據資料，認員警舉發異議人違規事實
    之證據已足，異議人之辯解，尚難採信，異議人在高速公路超速與不服員警稽查
    ，加速逃逸之違規事實甚明，揆諸前開說明，異議人在高速公路超速與不服稽查
    ，加速逃逸之二違規行為，均係違反修正前道路交通管理處罰條例第三十三條第
    一項之規定，原處分機關據以處罰，裁罰異議人罰鍰六千元，並記汽車違規紀錄
    二點，即無不合。異議人所持之異議理由，既非可採，應予駁回。
據上論結，應依道路交通管理處罰條例第八十七條第二項、道路交通案件處理辦法第
十九條，裁定如主文。
中      華      民      國    九十一    年     十二     月    二十四    日
                              臺灣嘉義地方法院交通法庭
                                  法  官  林  坤  志
右正本證明與原本無異。
如不服本裁定，應於裁定送達後五日內向本院提出抗告狀（應附繕本）。
中      華      民      國    九十一    年      十二    月     二十四   日
                                  書記官  李  子  英
